【裁判字號】    95,易,1688
【裁判日期】    950918
【裁判案由】    毒品危害防制條例
【裁判全文】
臺灣臺北地方法院刑事判決              95年度易字第1688號
公  訴  人  臺灣臺北地方法院檢察署檢察官
被      告  甲○○
上列被告因違反毒品危害防制條例案件，經檢察官提起公訴（95
年度毒偵字第1223號），因被告於準備程序中就犯罪事實為有罪
之陳述，經本院合議庭裁定由受命法官獨任進行簡式審判程序審
理，本院判決如下：
    主  文
甲○○施用第二級毒品，累犯，處有期徒刑陸月，如易科罰金，
以銀元參佰元即新臺幣玖佰元折算壹日。扣案第二級毒品安非他
命壹包（毛重：零點參公克，淨重：零點貳公克）沒收銷燬之。
    事      實
一、甲○○前因施用第二級毒品安非他命案件，經兩次觀察、勒
    戒後，均認無繼續施用毒品之傾向，先後於民國89年3 月15
    日、90年7月2日出所，並由臺灣臺北地方法院檢察署檢察官
    於89年3月16日、90年月2日分別以89年度毒偵字第964 號及
    90年度毒偵字第1696號為不起訴處分確定；又於92年間，因
    違反毒品危害防制條例、竊盜等案件，經本院92年度簡字第
    2784號、92年度易字第2066號分別判處有期徒刑6月、1年確
    定，合併定應執行刑1年5月，於94年7 月11日縮刑期滿執行
    完畢。詎其猶不知悔改，於觀察、勒戒執行完畢釋放後5 年
    內，又基於施用第二級毒品之犯意，於95年4 月18日下午某
    時，在其台北市○○區○○路187巷1弄24號3 樓之住處施用
    第二級毒品安非他命1次。嗣為警於95年4 月19日下午7時50
    分許，在臺北市○○區○○路與萬大路口查獲，並扣得第二
    級毒品安非他命1 小包（毛重：0.3公克，淨重0.2公克），
    始查知上情。
二、案經臺北市政府警察局松山分局報告臺灣臺北地方法院檢察
    署檢察官偵查起訴。
    理      由
一、訊據被告甲○○對於上揭犯罪事實均坦承不諱，且被告警詢
    後所採之尿液，確呈安非他命陽性之反應，亦有臺灣檢驗科
    技股份有限公司95年5 月18日濫用藥物檢驗報告書在卷可稽
    ，並有安非他命1 包（毛重：0.3公克，淨重0.2公克）扣案
    可資佐證，被告確有施用第二級安非他命之犯行，堪以認定
    。末查，被告因施用第二級毒品案件，經兩次送觀察、勒戒
    後，均認無繼續施用毒品之傾向，先後於89年3 月15日、90
    年7月2日出所，並由臺灣臺北地方法院檢察署檢察官於89年
    3月16日、90年月2日分別以89年度毒偵字第964 號及90年度
    毒偵字第1696號為不起訴處分確定等情，復有臺灣高等法院
    被告全國前案紀錄表、臺灣高等法院檢察署刑案紀錄簡覆表
    各在卷可查。是本件事證明確，被告犯行堪以認定，應予依
    法論科。
二、查被告行為後，刑法業經立法院通過修正，於94年2月2日經
    總統公布修正，並自95年7月1日生效。按行為後法律有變更
    者，適用行為時之法律，但行為後之法律有利於行為人者，
    適用最有利於行為人之法律，現行刑法第2條第1項定有明文
    。此條規定乃與刑法第1 條罪刑法定主義契合，而貫徹法律
    禁止溯及既往原則，係規範行為後法律變更所生新舊法律比
    較適用之準據法，是刑法第2條本身雖經修正，但刑法第2條
    既屬適用法律之準據法，本身尚無比較新舊法之問題，應一
    律適用裁判時之現行刑法第2 條規定以決定適用之刑罰法律
    ，先予辨明。又以本次刑法修正之比較新舊法，應就罪刑有
    關之共犯、未遂犯、想像競合犯、牽連犯、連續犯、結合犯
    ，以及累犯加重、自首減輕暨其他法定加減原因（如身分加
    減）與加減例等一切情形，綜其全部罪刑之結果而為比較（
    最高法院95年5月23日95年度第8次刑庭會議決議可資參照）
    。經查：(一)累犯部分，修正前刑法第47條規定：「受有期徒
    刑之執行完畢，或受無期徒或有期徒刑一部之執行而赦免後
    ，五年以內再犯有期徒刑以上之罪者，為累犯，加重本刑至
    二分之一」，修正後之刑法第47條第1 項則規定：「受徒刑
    之執行完畢，或一部之執行而赦免後，五年以內故意再犯有
    期徒刑以上之罪者，為累犯，加重本刑至二分之一」，被告
    係故意犯本案之罪，無論適用新法或舊法，均應論以累犯，
    故比較新舊法之結果，舊法對於被告並無不利；(二)易科罰金
    部分，新法將原刑法第41條：「犯最重本刑為五年以下有期
    徒刑以下之刑之罪，而受六個月以下有期徒刑或拘役之宣告
    ，因身體、教育、職業、家庭之關係或其他正當事由，執行
    顯有困難者，得以一元以上三元以下折算一日，易科罰金。
    但確因不執行所宣告之刑，難收矯正之效，或難以維持法秩
    序者，不在此限。併合處罰之數罪，均有前項情形，其應執
    行之刑逾六月者，亦同」之規定，修正為：「犯最重本刑為
    五年以下有期徒刑以下之刑之罪，而受六個月以下有期徒刑
    或拘役之宣告者，得以新臺幣一千元、二千元或三千元折算
    一日，易科罰金。但確因不執行所宣告之刑，難收矯正之效
    ，或難以維持法秩序者，不在此限。前項規定於數罪併罰，
    其應執行之刑未逾六月者，亦適用之」，另新修正之罰金罰
    鍰提高標準條例則刪除原本第2 條之規定，是以比較新舊法
    結果，自以舊法所定之易科罰金折算標準有利於被告，故應
    適用修正前刑法第41條第1 項前段、罰金罰鍰提高標準條例
    第2 條規定，對被告較為有利；(三)綜合上述各條文修正前、
    後之比較，自應適用被告行為時之法律，即修正前刑法之相
    關規定及罰金罰鍰提高標準條例第2 條規定，對被告較為有
    利，合先敘明。
三、核被告施用安非他命所為，係犯毒品危害防制條例第10條第
    2 項之施用第二級毒品罪。其持有安非他命係供自己施用所
    用，應為高度之施用毒品犯行所吸收，不另論罪。又被告前
    有如事實欄所載之前科，此有臺灣高等法院被告全國前案紀
    錄表1份在卷供參，則被告於5年內再犯本件有期徒刑以上之
    罪，為累犯，應依法加重其刑。爰審酌被告前經觀察、勒戒
    後，猶未戒除施用毒品之惡習，其抗拒毒品之意志力顯然薄
    弱，惟念及被告施用毒品僅戕害個人之身體、健康，且犯罪
    後尚能坦承犯行，尚稱有悔意之態度等一切情狀，量處如主
    文所示之刑。扣案安非他命1包（毛重：0.3公克，淨重0.2
    公克）係屬查獲之毒品，應依毒品危害防制條例第18條第1
    項前段沒收銷燬之。
據上論斷，應依刑事訴訟法第273條之1第1項、第299條第1 項前
段，毒品危害防制條例第10條第2項、第18條第1項前段，刑法第
2條第1項前段、第11條，94年2月2日修正公布前刑法第47條、第
41條第1項前段，95年5月17日修正公布前罰金罰鍰提高標準條例
第2條，現行法規所定貨幣單位折算新臺幣條例第2條，判決如主
文。
本案經檢察官於知慶到庭執行職務。
中    華    民    國    95    年    9    月    18    日
                        刑事第六庭    法  官  林孟皇
本正本證明與原本無異。
如不服本判決，應於送達後10日內向本院提出上訴狀。
                                      書記官  宋德華
中    華    民    國    95    年    9    月    18    日
附錄本案論罪科刑法條全文：
毒品危害防制條例第10條
施用第一級毒品者，處六月以上五年以下有期徒刑。
施用第二級毒品者，處三年以下有期徒刑。


司法院資訊處製作；財團法人民間司法改革基金會備份。
